臺灣高等法院刑事判決　　　　　　 94年度上更(一)字第777號
上　訴　人
即　被　告　乙○○
選任辯護人　林鼎鈞律師
上列上訴人因偽造文書案件，不服臺灣臺北地方法院88年度訴字
第484 號，中華民國89年11月22日第一審判決（起訴案號：臺灣
臺北地方法院檢察署87年度偵字第11458 號），提起上訴判決後
，經最高法院第一次發回更審，本院判決如下：
    主  文
原判決關於行使偽造私文書部分撤銷。
乙○○連續行使偽造私文書，足以生損害於他人，處有期徒刑捌
月，減為有期徒刑肆月，如易科罰金，以銀元佰元折算壹日。
如附表所示委託書上偽造之「甲○○」之署押肆枚均沒收。
    事  實
一、乙○○於民國（下同）八十六年間原為位於台北市○○○路
    一號二樓之一金山證券股份有限公司復興分公司（下簡金山
    證券復興分公司）業務推廣部職員，而甲○○則在該金山證
    券復興分公司開設股票買賣之證券帳戶，帳號為00000
    000000，委託該公司買賣股票，兩人素有往來並有金
    錢借貸關係（乙○○涉及詐欺部分，業經本院前審判決無罪
    確定）。甲○○曾私下委託乙○○代為領取八十六年增資之
    股票，乙○○乃分別於八十六年十一月七日代領國巨股票四
    千股、八十七年三月二十五日代領開發股票二千五百股、於
    八十七年一月二十三日代領新光人壽股票五百零九股，並請
    乙○○代為存入其前開證券帳戶內，乙○○因而持有前開甲
    ○○之股票，詎因吳明娟向乙○○催討借款，乙○○需錢週
    轉竟萌意圖為自己不法所有及行使偽造私文書之概括犯意，
    未徵得甲○○之同意，於八十七年年初某日利用為甲○○領
    取股票或辦理股票交割之機會，在不詳地點，盜用甲○○所
    交付之「甲○○」名義之印章，蓋用於空白之委託書上數張
    ，而於辦理賣出後述股票之成交日之翌日前及賣出零股前某
    日，連續四次在不詳地點，於上開空白之委託書上填寫甲○
    ○之身分證統一編號，並於委託人處偽造「甲○○」署押，
    以完成偽造甲○○名義之委託書四紙（詳如附表），足以生
    損害於甲○○，嗣先於八十七年二月二日（原判決載為三日
    ）將甲○○所有之上開國巨股票四千股，利用吳明娟在金山
    證券所設一四００－三帳號內賣出並行使如附表編號一之委
    託書交付予金山證券復興分公司營業員以完成交割手續，並
    以此方式侵占其所持有之甲○○之國巨股票四千股。又於八
    十七年三月二十六日以上開手法，再度利用吳明娟之帳戶賣
    出甲○○所有之開發股票二千股，及交付如附表編號二之委
    託書予金山證券復興分公司營業員以完成交割手續，而侵占
    甲○○之開發股票二千股，嗣又於八十七年三、四月間分別
    將開發五百股、新壽五百零九股以零股方式出售予蔡國禎（
    蔡國禎則另分別於八十七年三月三十一日、同年四月十三日
    ，在其富邦綜合證券板橋分公司、太平洋證券股份有限公司
    之帳戶內賣出），並同時交付如附表編號三、四之偽造委託
    書各一紙而行使之，足以生損害於甲○○，並侵占沈杏律上
    零股股票，總計得款約六十萬餘元（檢察官起訴書載為五十
    多萬元）。嗣甲○○於八十七年三月底，因急需資金週轉，
    乃電話指示乙○○出售存於集保戶內之所有股票，乙○○推
    託搪塞，甲○○發覺有異，於八十七年五月間向證券查詢集
    保帳戶餘額，始查知上情。
二、案經告訴人甲○○訴請台灣台北地方法院檢察署檢察官偵查
    起訴。
    理  由
壹、證據能力部分：
一、按「被告以外之人於審判外之言詞或書面陳述，除法律有規
    定者外，不得作為證據」，刑事訴訟法第一百五十九第一項
    定有明文，此即學理上所稱「傳聞證據排除法則」。而依上
    開法律規定，傳聞證據原則上固無證據能力，但如法律別有
    規定者，即例外認有證據能力。又被告以外之人於審判外之
    陳述，雖不符同法第一百五十九條之一至第一百五十九條之
    四之規定，但經當事人於審判程序同意作為證據，法院審酌
    該言詞陳述或書面陳述作成時之情況，認為適當者，亦得為
    證據。當事人、代理人或辯護人於法院調查證據時，知有第
    一百五十九條第一項不得為證據之情形，而未於言詞辯論終
    結前聲明異議者，視為有前項之同意，此則據同法第一百五
    十九條之五規定甚明。經查，本判決後開所引用之各該被告
    以外之人於審判外之陳述，皆屬傳聞證據，惟被告、辯護人
    及公訴檢察官雖知上開證據資料為傳聞證據，但於本院準備
    程序及審判期日中則均表示無意見而不予爭執，且迄至言詞
    辯論終結前亦未再聲明異議，本院審酌上開證據資料製作時
    之情況，尚查無違法不當及證明力明顯過低之瑕疵，亦認為
    以之作為證據應屬適當，故揆諸前開法律規定與說明，爰逕
    依刑事訴訟法第一百五十九條之五之規定，認前揭證據資料
    均例外有證據能力。
二、告訴人所提告訴人與被告、第三人王慧娟間之對話錄音帶，
    未有違反通訊監察法及其他妨害通信秘密之事情，且經原審
    送請法務部調查局鑑定該錄音並無中斷之情，有該局出具之
    八十九年七月四日（八九）陸（三）字第八九０五二三五一
    號鑑定通知書一紙在卷可參，是該錄音帶應無變造之情，且
    經本院於準備程序勘驗時播放，以供告訴人、被告及辯護人
    辨認其錄音之真偽，並比對告訴人所提出之譯文之真實性，
    經本院當庭勘驗告訴人所是之譯文內容應為部分文字之增補
    外，其餘內容與告訴人所提之譯文相符，被告及其辯護人對
    告訴人之譯文內容之真實，亦不爭執，且此譯文乃學理上所
    稱之派生證據，屬於文書證據，本院於審理時提示該錄音譯
    文，並告以要旨，被告、辯護人及檢察官就此未為證據能力
    之爭執，自有證據能力。
貳、實體部分：
一、本件起訴書僅記載被告涉犯之詐欺、行使偽造私文書及違反
    證券交易法等三罪嫌，未詳論三者之關係，原判決以被告所
    犯上開三罪間，有方法結果之牽連犯關係，從一重論以行使
    偽造私文書處斷，經本院上訴審將原判決撤銷，改諭知「乙
    ○○被訴詐欺及行使偽造私文書部分均無罪；被訴違反證券
    交易法部分免訴」，復經最高法院以九十四年度台上字第六
    一五０判決將本院上訴審之判決關於行使偽造私文書部分予
    以撤銷，發回本院，爰就被告被訴行使偽造私文書部分予以
    審理，合先敘明。
二、訊之被告乙○○固不否認於上開時間受甲○○之委託代領上
    開國巨、開發、新光人壽之股票，及於八十七年二月二日及
    八十七年三月二十六日，在吳明娟之帳戶賣出國巨股票四千
    股及開發股票二千股，另於八十七年三月、四月間以零股買
    賣方式賣出開發股票五百股及新光人壽股票五百零九股與蔡
    國禎之事實，惟矢口否認有何盜賣告訴人上開股票之犯行，
    並辯稱上開股票均係其向告訴人所借，該等委託書上之印章
    ，均係告訴人自行蓋用，伊並無盜用印章之情事云云，經查
    ：
  (一)被告確因受告訴人甲○○之委託代領上開國巨、開發、新光
    人壽八十六年增資股股票，並因而持有該等股票之事實，業
    據被告坦承不諱，核與告訴人於偵查中指訴情節相符（見偵
    卷第五十八頁、第六十一頁反面、本院前審卷第九十三頁）
    ，而各該八十六年增資股票之領取日期並有元富證券股份有
    限公司八十九年五月二十五日（八九）元股代字第二七０號
    函中國信託商業銀行八十九年五月三十日中信銀代發字第八
    九００三二０八二三號函、台育綜合證券股份有限公司股務
    代理部函各一紙在卷可參（見原審卷第一四六、一四四、一
    五六之一頁）。又被告代領該等股票後未先存入告訴人前證
    券證戶內存，而將上開其持有之股票分別於上開日期利用吳
    明娟之帳戶及以零股之方式出售予蔡國禎以及如附表所示之
    委託書上告訴人之署押（簽名）均係由被告書寫等情，業據
    被告坦承不諱，並有委託書、委託賣出第一手股票檔、及合
    併買賣交割報告書及交割憑單及告訴人證券存摺內頁等影本
    可稽（偵查卷第九頁至十二頁、本院前審卷第七十二頁、第
    一三０頁、第一三一頁、第一七一頁、第一七二頁、第二０
    八頁），復經證人蔡國禎證述屬實（本院前審卷第一九五頁
    ），是被告受託持有告訴人所有前揭股票及於如附表所示之
    委託書簽署告訴人「黃杏津」名義之署押等事實，應堪認定
    。
  (二)又被告是否涉犯有行使偽造私文書及侵占罪，實繫乎被告是
    否向告訴人黃杏津借得前股票出售？及是否利用機會盜用告
    訴人之印章？
    (1)被告雖主張其前開出售股票之行為均係經得告訴人甲○○
      之同意，及股票是四次賣出，零股部分係告訴人甲○○要
      我八十七年四月十七日那天一定要存入十四萬多，因甲○
      ○在外出差，我差了八萬多元，她要我幫她處理零股云云
      （見本院卷二第二十五頁正反面），惟此業經告訴人甲○
      ○於本院準備程序及審理所否認，復依證人蔡國禎於本院
      前審所證，零股之買賣係股票連同委託書一併交付，是如
      被告所辯告訴人甲○○即在外出差，無法處理零股買賣，
      告訴人如何提前取得告訴人用印之委託書？又告訴人在外
      出差豈能適時前往蓋用委託書？又如能適時於委託書上蓋
      用印章，告訴人大可親自交付股票予證人蔡國禎，並當場
      收取股款，何需大費周張由被告取得股款後再匯到告訴人
      指定之帳戶內？是被告所辯其經得告訴人授權處分零股股
      票之情，顯與常理有悖，尚難採信。
    (2)又依告訴人所提出，被告不爭執之錄音譯文（見原審卷(一)
      第一五七至一九六頁）全部內容參互觀之，被告曾建議與
      告訴人書寫協議書載明「同意借得甲○○名下國巨股票四
      張、開發二張」，遭告訴人反對，告訴人並表明「第一、
      股票我沒有同意賣給妳，也沒有借給妳，所以這個我不能
      這樣寫。」（見原審卷(一)第一五七頁第一至三行、第七、
      八行）；另告訴人指稱被告交付之帳單資料上載有國巨股
      票四張、開發二千五百股、新光人壽六百零八股，皆被告
      代為領取，但集保存摺僅餘新光人壽九十九股，其餘被被
      告賣掉，被告答稱要去查誰幫告訴人賣掉（見前揭卷第一
      七二、一七三頁），且當告訴人再談及前揭股票均被賣掉
      時，被告答稱：「我知道啦！如果說不在妳的帳上，因為
      我有拿來拿去，我那邊Lost掉了，我不知道，到底怎麼賣
      掉，我必需要去查」（見前揭卷第一七四頁）。是在八十
      七年五月二十一日被告與告訴人間為前開錄音談話之前，
      被告早將告訴人帳戶前揭股票賣掉，苟如被告所辯該等股
      票確屬告訴人同意出借，何以當告訴人指責被告盜賣股票
      時，被告始終未主張股票係告訴人同意出借，反稱要查詢
      何人賣出該股票？被告實不無盜賣股票畏罪情虛，虛以委
      蛇之情。再參諸，告訴人於本院前審主張被告於八十七年
      四月七日書寫股票成交紀錄表（即告證一），係被告向告
      訴人報告當日告訴人委託賣出股票之種類、股數、每股單
      價、成交金額，並報告該四月七日尚存股票餘額等語，被
      告雖就告訴人所提出之告證一為其所書寫之事並不爭執，
      惟被告於原審訊問時否認該紀錄表內涉有告訴人帳戶股票
      餘額之事，並辯稱：該單子記載買賣股票，是她問我買賣
      的情況，及領回來的股票，並非我寫給她說她在集保戶內
      的股票云云，然細究該紀錄表載有「力捷」股票係採劃撥
      配發之方式，並非委託被告代領的股票，此有告訴人提出
      之證券存摺影本一份在卷可參（見本院前審卷第二０八頁
      ），是被告前詞之不可信，至為灼然。況被告於本院準備
      程序時異其前詞改稱：字比較多的那面是我寫的，是我抄
      電腦當天交易的資料，另外一面是告訴人甲○○唸給我寫
      的，內容是甲○○領的配股，比較多的那面的電腦交易資
      料是現場看不到，至於庫存資料，必需由公司後勤人員進
      入他們的電腦才看得到云云（見本院卷一第四十七頁），
      然告訴人苟明知其帳戶內庫存之股票情形，何需多此一舉
      要求被告依其所述加以註明，復無意義。是被告於本院準
      備程序中為此置辯，違乎常理，自無可採。再核該紀錄表
      所示當日賣出成交之股票明細資料，與金山證券公司出具
      之交割資料表所列相符，此有告訴人提出被告手寫股票成
      交紀錄表、金山證券公司交割資料表為證（見本院前審卷
      第六十五、六十六、五十八頁，八十七年度偵字第一一四
      五八號偵查卷第七、十三頁），且紀錄表中之京華證賣出
      二張部分，亦有告訴人提出證券存摺所列八十七年四月七
      日賣出紀錄可參（見前揭偵查卷第七、十三頁，本院前審
      卷第七十二頁）。是告訴人指稱該紀錄表之內容係被告向
      其報告八十七年四月七日之股票交易明細集及證券帳戶之
      餘額，應屬真正而可採，是依該紀錄表有關告訴人證券帳
      戶內餘額之記載：「2818（新光人壽）608 （股）」「國
      巨4（張）」、「2804（開發）2（張）」，足認被告確有
      佯稱告訴人帳戶內尚餘有國巨、開發股票之情，甚明。復
      如前述，前揭國巨股票四千股、開發股票二千股早於八十
      七年二月二日及同年三月二十六日即遭被告利用案外人吳
      明娟之帳戶賣出，苟該等股票確經告訴人同意出借賣出，
      被告何需在八十七年四月七日所寫之前開紀錄表中為虛偽
      之記載，又於八十七年五月二十一日與告訴人對話時，對
      告訴人之質疑不提出反駁，是前揭股票係遭被告侵占賣出
      而非告訴人應允出借賣出，甚明。被告此部分所辯，應係
      臨訟虛擬，不足採信。
    (3)又如附表所示之委託書上之印文為真正，且係被告利用為
      告訴人辦理股票交割時，將印章交予被告代為蓋用之機會
      加以盜用之事實，業據告訴人甲○○於本院審理中指訴綦
      詳，復有偽造委託書及盜賣股票成交紀錄影本各四份在卷
      可參（見偵查卷第四十至四十三頁、本院前審卷第一六九
      至一七二頁），足認被告確有利用為告訴人領取股票或辦
      理股票交割之機會盜用告訴人之印章偽造前開委託書之事
      實，亦堪認定。
  (三)至辯護人及被告辯稱該被告與告訴人間之前對話錄音係遭告
    訴人設計，且被告曾服用二百多顆安眠藥，神智不清，但經
    本院勘驗前開錄音帶，被告對答清楚，尚無從判斷有何神智
    不清之情事，且依譯文之內容，均係告訴人對被告加以詢問
    及質疑，亦無法判斷被告有何被設計誣陷之情事，是被告及
    辯護人以此置辯，似嫌無據。又辯護人辯稱被告前因另案告
    訴人陳季媛告訴其詐欺及行使偽造私文書等罪嫌，並經本院
    以九十三年度重上更(三)字第一九五號判處有期徒刑十月，經
    最高法院駁回上訴確定，認本件犯罪與該確定判決之犯罪事
    實有裁判上一罪之連續犯關係，惟經本院審閱該確定判決認
    定之犯罪事實，犯罪時間係在八十四年十一月間，與本件犯
    罪事實相距達二年之久，且犯罪手法、態樣並不相同，自無
    成立連續犯之餘地，辯護人以此置辯認有裁判上一罪之連續
    犯關係，顯有誤會。至告訴人指稱被告出賣前揭股票計得款
    六十一萬三千三百七十八元，並於九十五年八月一日提出陳
    報狀一紙為證，然被告出售開發五百股、新光人壽五百零九
    股，係以零股之方式出售，據被告自承係以折扣方式售予蔡
    國禎（見本院卷二第四十九頁），而證人蔡國禎購入該零股
    後再於交易市場售出之時間，與被告售予證人蔡國禎之時間
    ，並非同一，且股票交易每日行情不同，自不能以證人蔡國
    禎出售前開零股所得之款項，推算被告出售該等零股股票之
    所得，是以有利於被告之認定，而認被告出售該等股票之總
    金額約僅六十萬餘元，併此說明。另起訴書起訴事實尚指被
    告有偽造股權轉讓申請書，惟被告盜賣之股票係自各該公司
    股務代理部領出八十六年增資股，係屬第一手賣出之股票，
    無需填載股權轉讓申請書（轉讓過戶申請書），此見台灣證
    券交易所股份有限公司九十六年一月三十一日台證交字第０
    九六０００二０六五號函附之證券經紀商買賣有價証券作業
    手冊第三十二條第七項之規定（本院卷二第六十七頁）自明
    ，且無偽造股權轉讓申請書附卷可參，亦應為被告有利之認
    定，是檢察官認被告尚有偽造股權轉讓申請書，似有誤會，
    附此說明。綜上所述，本件事證明確，被告犯行堪予認定，
    應依法論科。
三、按行為後法律有變更者，適用行為時之法律。但行為後之法
    律有利於行為人者，適用最有利於行為人之法律，刑法第二
    條第一項定有明文（刑法第二條係規範行為後法律變更所生
    新舊法律比較適用之準據法，是刑法第二條本身雖經修正，
    但該條文既屬適用法律之準據法，本身尚無比較新舊法之問
    題，應逕適用裁判時之刑法第二條規定以決定適用之刑罰法
    律）。又比較時應就罪刑有關之共犯、未遂犯、想像競合犯
    、牽連犯、連續犯、結合犯，以及累犯加重、自首減輕暨其
    他法定加減（如身分加減）與加減例等一切規定，綜其全部
    罪刑之結果而為比較（最高法院九十五年第八次刑事庭會議
    決議參照）。查被告行為後，刑法第三十三條第五款有關罰
    金之最低數額、第五十六條有關連續犯、第五十五條有關牽
    連犯等規定，業於九十四年二月二日修正公布，刑法施行法
    亦於九十五年六月十四日修正增訂第一條之一（有關罰金之
    最高數額），並均自九十五年七月一日起施行，茲就比較情
    形分述如下：
  (一)刑法第三十三條第五款有關罰金之最低數額部分，刑法分則
    編各罪所定罰金之貨幣單位原為銀元，修正前刑法第三十三
    條第五款規定：「罰金：（銀元）一元以上」，而銀元與新
    臺幣間之折算，依現行法規所定貨幣單位折算新臺幣條例規
    定，以銀元一元折算新臺幣三元；修正後刑法第三十三條第
    五款則規定：「罰金：新臺幣一千元以上，以百元計算之」
    ；經比較修正前、後之規定，修正後刑法第三十三條第五款
    所定罰金之最低數額，較之修正前提高，自以修正前刑法第
    三十三條第五款規定有利於被告。
  (二)刑法施行法第一條之一有關罰金之最高數額部分，修正刑法
    係自九十五年七月一日起施行，在此之前，刑法分則編有關
    罰金之貨幣單位係銀元（銀元與新臺幣之折算比例為一比三
    ），且依刑法分則編應處罰金者，應適用罰金罰鍰提高標準
    條例第一條、第五條規定，就七十二年六月二十六日前修正
    之刑法條文，罰金數額提高二至十倍，其後修正者則不提高
    倍數；而修正刑法施行後，因刑法第三十三條第五款所定罰
    金之貨幣單位，經修正為新臺幣後，刑法分則各罪所定罰金
    之貨幣單位亦應配合修正為新臺幣，為使刑法分則編各罪所
    定罰金之最高數額與刑法修正前趨於一致，乃增訂刑法施行
    法第一條之一：「中華民國九十四年一月七日刑法修正施行
    後，刑法分則編所定罰金之貨幣單位為新臺幣。九十四年一
    月七日刑法修正時，刑法分則編未修正之條文定有罰金者，
    自九十四年一月七日刑法修正施行後，就其所定數額提高為
    三十倍。但七十二年六月二十六日至九十四年一月七日新增
    或修正之條文，就其所定數額提高為三倍」，亦即，自九十
    五年七月一日起，刑法分則編所定罰金之貨幣單位，由原來
    之銀元改為新臺幣，且於九十四年一月七日刑法修正時（九
    十四年一月七日係立法院三讀通過之日期），刑法分則編未
    修正之條文定有罰金者，復未於七十二年六月二十六日至九
    十四年一月七日修正或新增，自九十五年七月一日起，有關
    罰金之數額提高為三十倍。本案被告所犯刑法第三百三十五
    條第一項之侵占罪部分，該罪有罰金刑之處罰，且該刑法第
    三百三十九條第一項條文於九十四年一月七日刑法修正時未
    經修正，亦未於七十二年六月二十日至九十四年一月七日間
    修正過，依增訂刑法施行法第一之一條之規定，其罰金以新
    臺幣為單位，數額應提高三十倍。另刑法第三百三十九條之
    二第一項條文於九十四年一月七日刑法修正時未經修正，但
    係於七十二年六月二十六日至九十四年一月七日新增或修正
    之條文，就其所定數額提高為三倍。此與修正前之罰金以銀
    元為單位，適用罰金罰鍰提高標準條例第一條規定，應提高
    十倍，再經折算為新臺幣（銀元與新臺幣之折算比例為一比
    三），換算結果，亦為三十倍。從而，刑法分則編各罪所定
    罰金刑之最高數額，於上開規定修正後並無不同，對被告而
    言，並無不利。
  (三)刑法第五十六條連續犯之規定，業於九十四年一月七日修正
    公布刪除，並於九十五年七月一日施行，則被告之犯行，因
    行為後新法業已刪除連續犯之規定，此刪除雖非犯罪構成要
    件之變更，但顯已影響行為人刑罰之法律效果，自屬法律有
    變更，倘依修正後之刑法論處，所犯多次行使偽造私文書罪
    、多次侵占罪各罪均應合併處罰，較諸適用修正前之刑法，
    適用連續犯之規定，論以一罪，並加重其刑至二分一。經比
    較新、舊法結果，仍應適用較有利於被告之行為時法律即舊
    法論以連續犯。
  (四)刑法第五十五條後段牽連犯之規定，業於九十四年一月七日
    修正公布刪除，並於九十五年七月一日施行，則被告之犯行
    ，因行為後新法業已刪除牽連犯之規定，此刪除雖非犯罪構
    成要件之變更，但顯已影響行為人刑罰之法律效果，自屬法
    律有變更，倘依修正後之刑法論處，所犯侵占及行使偽造私
    文書各罪應合併處罰，較諸適用修正前之刑法，適用牽連犯
    之規定，從一重處斷罪，修正後之刑法顯不利於被告。經比
    較新、舊法結果，仍應適用較有利於被告之行為時法律即舊
    法論以牽連犯。
  (五)綜合上述各條文修正前、後之比較，可知依修正前、後之規
    定，就罰金之最高數額（即刑法施行法第一條之一）部分，
    對被告並無不利，惟修正後之罰金最低數額，易科罰金之折
    算標準較修正前提高，顯然不利於被告，就連續犯、牽連犯
    、定執行刑之部分則以修正前之規定有利於被告，揆諸前揭
    最高法院決議所揭示之罪刑綜合比較原則，依刑法第二條第
    一項前段之規定，應整體適用行為時即修正前之規定。二、
四、核被告意圖為自己不法之所有，未經告訴人甲○○之同意，
    利用辦理交割股票之機會盜用其印章及偽造「甲○○」之署
    押以完成偽造委託書，足生損害於甲○○，盜用印章及偽造
    署押之行為，係偽造委託書行為之部分行為，應為偽造行為
    所吸收，不另論罪，嗣再持以交付證券公司營業員及蔡國禎
    以完成股票交割、買賣已達行使階段，其偽造行為應為行使
    行為所吸收，僅論以刑法第二百十六條、第二百十條行使偽
    造私文書罪；又被告以行使偽造私文書之方法，將所持有他
    人之股票易為所有，另犯同法第三百三十五條第一項之侵占
    罪（此部分雖未據檢察官提起公訴，惟此部分與前開行使偽
    造私文書之部分，有裁判上一罪之牽連犯關係，為起訴效力
    所及，本院自應併予審究。），又被告先後四次行使偽造私
    文書、侵占犯行，時間緊接，方法雷同，所犯構成要件各自
    相同之罪名，顯均係基於概括犯意為之，均應依修正前刑法
    第五十六條連續犯規定論以一罪，加重其刑。被告就連續行
    使偽造私文書罪與連續侵占罪間，均有方法目的及原因結果
    之牽連關係，應依修正前刑法第五十五條後段之規定從一重
    之連續行使偽造私文書罪處斷。
五、原審予以論罪科刑，固非無見，惟查：(一)被告係受告訴人之
    託代領八十六年增資股票而持有前揭股票，嗣被告未經告訴
    人之同意擅自處分，顯有易持有為所有之侵占行為，原判決
    就此未加審斟，就出賣股票之部分僅論以行使偽造私文書罪
    ，尚有未洽；(二)又起訴書事實一所載詐欺取財之事實，業經
    本院前審判決無罪確定在案，原判決認此部分事實，涉犯詐
    欺取財罪，並與本件行使偽造委託書出賣告訴人之股票之事
    實有裁判上一罪之牽連犯關係，並從重之行使偽造私文書罪
    論處，自有未洽；(三)末以中華民國九十六年罪犯減刑條例已
    於九十六年七月十六日施行，被告所犯上開之罪，犯罪時間
    均在九十六年四月二十四日以前，悉合於減刑條例，原審未
    及審酌上開條例之施行予以減刑，亦有未當，被告上訴意旨
    否認此部分犯行，雖無理由，惟原判決既有如前可議之處，
    自應由本院就被告被訴行使偽造私文書部分予以撤銷改判。
    爰審酌被告犯罪之動機、手段、及被害人所生之損害及犯罪
    後否認犯行等一切情狀，量處被告有期徒刑八月，並依中華
    民國九十六年罪犯減刑條例第二條第一項第三款之規定，將
    原宣告之刑期減為二分之一，即減為有期徒刑四月，又被告
    行為後刑法第四十一條經過二次修正，原刑法第四十一條之
    規定：「犯最重本刑為三年以下有期徒刑之刑之罪，而受六
    月以下有期徒刑或拘役之宣告，因身體、教育、職業或家庭
    之關係或其他正當事由，執行顯有困難者，得以一元以上三
    元以下折算一日，易科罰金。」，已於九十年一月四日經修
    正為刑法第四十一條第一項，該規定為：「犯最重本刑為五
    年以下有期徒刑之刑之罪，而受六月以下有期徒刑或拘役之
    宣告，因身體、教育、職業或家庭之關係或其他正當事由，
    執行顯有困難者，得以一元以上三元以下折算一日，易科罰
    金。但確因不執行所宣告之刑，難收矯正之效，或難以維持
    法秩序者，不在此限。」，並於同年月十日經總統公布施行
    ，嗣該條文又於九十四年一月七日修正公布，並於九十五年
    七月一日施行，最近一次修正後刑法第四十一條第一項前段
    則規定：「犯最重本刑為五年以下有期徒刑以下之刑之罪，
    而受六個月以下有期徒刑或拘役之宣告者，得以新臺幣一千
    元、二千元或三千元折算一日，易科罰金」，經比較行為時
    法、中間時法及裁判時之易科罰金折算標準，以中間時法即
    九十年一月十日修正公布之刑法第四十一條第一項易科罰金
    之規定，較有利於被告，爰併依九十年一月十日修正公布之
    刑法第四十一條第一項前段，諭知易科刑罰之折算標準，以
    示懲儆。又如附表所示之委託書上偽造之「甲○○」之署押
    計四枚，雖未扣案，無證據證明業已滅失，爰依刑法第二百
    十九條之規定，不問屬於犯人與否，均予以宣告沒收。至委
    託書上之「甲○○」之印文，係告訴人本人之印章，業據其
    陳明在卷，非屬偽造印章或偽造印文，且因行使該偽造委託
    書已非被告所有之物，爰不另為沒收之諭知，併此說明。
據上論斷，應依刑事訴訟法第三百六十九條第一項前段、第三百
六十四條、第二百九十九條第一項、刑法第二條第一項、修正前
刑法第五十六條、刑法第二百十六條、第二百十條、第三百三十
五條第一項、修正前刑法第五十五條後段、（九十年一月十日修
正公布）刑法第四十一條第一項前段、刑法第二百十九條、罰金
罰鍰提高標準條例第一條前段、修正前罰金罰鍰提高標準條例第
二條，中華民國九十六年罪犯減刑條例第二條第一項第三款、第
七條、第九條，判決如主文。
本案經檢察官游明仁到庭執行職務。
中　　華　　民　　國　　96　　年　　8 　　月　　10　　日
       　　　　　 刑事第十五庭審判長法　官  吳昭瑩
                                    法　官  蘇隆惠
                                    法　官  李釱任
以上正本證明與原本無異。
如不服本判決，應於收受送達後十日內向本院提出上訴書狀，其
未敘述上訴之理由者並得於提起上訴後十日內向本院補提理由書
（均須按他造當事人之人數附繕本）。
                                    書記官  洪秋帆
中　　華　　民　　國　　96　　年　　8 　　月　　14　　日
附錄：本案論罪科刑法條全文
刑法第二百十六條
行使第二百十條至第二百十五條之文書者，依偽造、變造文書或
登載不實事項或使登載不實事項之規定處斷。
刑法第二百十條
偽造、變造私文書，足以生損害於公眾或他人者，處五年以下有
期徒刑。
刑法第三百三十五條第一項
意圖為自己或第三人不法之所有，而侵占自己持有他人之物者，
處五年以下有期徒刑、拘役或科或併科一千元以下罰  。
附表：
┌──┬───┬────┬─────┬──────┬─────────┐
│編號│委託人│受委託人│賣出股票  │委託日期    │偽造押署及盜用印章│
│    │      │        │名稱及數量│（即成交日）│之名稱及數量      │
├──┼───┼────┼─────┼──────┼─────────┤
│ 一 │甲○○│吳明娟  │國巨四千股│八十七年二月│「甲○○」名義署押│
│    │      │        │          │二日        │一枚；盜用「甲○○│
│    │      │        │          │            │」印章取得之印文一│
│    │      │        │          │            │枚                │
├──┼───┼────┼─────┼──────┼─────────┤
│ 二 │甲○○│吳明娟  │開發二千股│八十七年三月│「甲○○」名義署押│
│    │      │        │          │二十六日    │一枚；盜用「甲○○│
│    │      │        │          │            │」印章取得之印文一│
│    │      │        │          │            │枚                │
├──┼───┼────┼─────┼──────┼─────────┤
│ 三 │甲○○│蔡國禎  │開發五百股│八十七年三月│「甲○○」名義署押│
│    │      │        │          │三十一日    │一枚；盜用「甲○○│
│    │      │        │          │            │」印章取得之印文一│
│    │      │        │          │            │枚                │
├──┼───┼────┼─────┼──────┼─────────┤
│ 四 │甲○○│蔡國禎  │新光人壽五│八十七年四月│「甲○○」名義署押│
│    │      │        │百零九股  │十三日      │一枚；盜用「甲○○│
│    │      │        │          │            │」印章取得之印文一│
│    │      │        │          │            │枚                │
└──┴───┴────┴─────┴──────┴─────────┘
